【裁判字號】    98,易,218
【裁判日期】    980326
【裁判案由】    詐欺等
【裁判全文】
臺灣彰化地方法院刑事判決  98年度易字第218號
公  訴  人  臺灣彰化地方法院檢察署檢察官
被      告  丁○○
                      號之10.
上列被告因違反詐欺等案件，經檢察官提起公訴（97年度偵字第
9810、10657號、98年偵字779號），於本院準備程序中，被告就
被訴事實為有罪之陳述，經合議庭裁定改行簡式審判程序，本院
判決如下：
    主  文
丁○○幫助意圖為自己不法之所有，以詐術使人將本人之物交付
累犯，處有期徒刑肆月，如易科罰金，以新台幣壹仟元折算壹日
；又竊盜，累犯，處有期徒刑參月，如易科罰金，以新台幣壹仟
元折算壹日。應執行有期徒刑陸月，如易科罰金，以新台幣壹仟
元折算壹日。
    犯罪事實
一、丁○○前因搶奪案件，經本院於民國90年11月19日以90年訴
    字1111號判決判處有期徒刑1年確定，經入監服刑後，於95
    年2月3日執行完畢出監。
二、丁○○依其智識程度及社會生活經驗，能預見金融機構帳戶
    係個人理財之重要工具，為個人財產、信用之表徵，交付金
    融機構帳戶之存摺及提款卡予真實姓名年籍不詳之人使用，
    將可能被該人或其所屬之犯罪集團用於掩飾身份、避免警方
    查緝及便利實施財產犯罪，竟於民國97年8月下旬某日，在
    姓名年籍不詳之綽號「阿昆」成年男子位於臺中市○○街某
    租屋處，基於幫助詐欺取財之不確定故意，將以其名義開設
    於合作金庫商業銀行彰化分行帳號：0000000***801號之帳
    戶存摺、提款卡與密碼，均交付該綽號「阿昆」男子後，再
    由「阿昆」成年男子交付前揭物品予詐騙集團使用。嗣後，
    「阿昆」即與所屬詐欺集團成員，基於意圖為自己不法所有
    之犯意聯絡，分別於：
    (一)97年9月8日11時30分許，由該集團某男性成員分別撥打電
      話向丙○○自稱係「臺北市中山分局鐘先生」、「臺北地
      檢署書記官王國祥」，並佯稱：在臺中縣太平鄉農會發生
      有人持丙○○之偽造證件辦理開戶情事，因丙○○為涉嫌
      人，在凍結所有銀行帳戶8至16個月期間，須將存款匯入
      指定帳戶保管等語，致丙○○以為匯款後即能順利保有存
      款而陷於錯誤，乃於同日12時30分許，前往雲林縣斗南鎮
      ○○路斗南郵局，將現金新台幣（下同）22萬元匯入丁○○前揭銀行帳戶內。
    (二)97年8月下旬某日，由該集團成員不詳之人，撥打電話給
      甲○○，自稱渠香港外商集團人員，並佯稱：甲○○於該
      集團在台舉辦之抽獎活動抽中獎金102萬元，若要領取獎
      金，須先將購買抵稅電器商品之款項、會員費與保證金匯
      入指定帳戶等語，致甲○○不疑有他，陷於錯誤，而於同
      年9月3日某時許，前往合作金庫銀行沙鹿分行將現金37萬
      元之會員費匯入丁○○前揭帳戶內。
    嗣後因丙○○、甲○○發覺被騙，報警處理，始循線查知上
    情。
三、丁○○於97年11月11日，在位於彰化市○○里○○街45 號
    乙○○住處施工時，見乙○○所有之NOKIA牌6120C型行動電
    話（IMEI碼：0000000000****6號，內有0912-***221號SIM
    卡）1支，放置該住處4樓房間內，竟意圖為自己不法之所有
    ，基於竊盜之犯意，徒手竊取上開行動電話，得手後，於同
    年月17日11時21分許，以二千元價格售予不知情之通訊業者
    戊○○。嗣乙○○發覺上開行動電話遭竊而報警處理，其後
    為警查獲丁○○於97年11月11日23時14分許，以其所有0000
    -000000號SIM卡插入前揭行動電話內撥打使用，並循線查獲
    上情。
四、案經丙○○告訴彰化縣警察局彰化分局報請臺灣彰化地方法
    院檢察署檢察官偵查起訴。
    理  由
一、按除被告所犯為死刑、無期徒刑、最輕本刑為3 年以上有期
    徒刑之罪或高等法院管轄第1 審案件者外，於前條第1 項程
    序進行中，被告先就被訴事實為有罪之陳述時，審判長得告
    知被告簡式審判程序之旨，並聽取當事人、代理人、辯護人
    及輔佐人之意見後，裁定進行簡式審判程序；除簡式審判程
    序及簡易程序案件外，第1 審應行合議審判，刑事訴訟法第
    273 條之1 第1 項、第284 條之1 分別定有明文。本件被告
    丁○○所涉係死刑、無期徒刑、最輕本刑為3年以上有期徒
    刑之罪或高等法院管轄第1審案件以外之罪，並於本院行準
    備程序時就被訴事實為有罪之陳述，本院合議庭依前揭規定
    ，經評議結果，裁定改由受命法官獨任行簡式審判程序。
二、上揭犯罪事實，業據被告丁○○於本院審理中坦承不諱，核
    與證人即被害人丙○○、甲○○、乙○○、戊○○分別於警
    詢時及證人林富鈿於偵訊時證述情節相符，復有合作金庫銀
    行客戶交易資料查詢單、合作金庫商業銀行前揭帳戶新開戶
    建檔資料、受理詐騙戶通報警示、受理丙○○詐騙報案紀錄
    、丙○○提出之97年9月8日郵政跨行匯款申請書影本、09
    8672***8電話通聯紀錄、合作金庫銀行函附丁○○帳戶9月
    間匯款資料及甲○○存款資料、威寶電信股份有限公司函附
    電話申請人資料、丁○○簽名之讓渡手機證明書、0954***2
    32電話申登資料及通聯紀錄等件在卷可稽。足認被告之自白
    與事實相符。本件事證明確，被告之犯行，堪予認定。
三、按刑法上之故意，分直接故意（確定故意）與間接故意（不
    確定故意），「行為人對於構成犯罪之事實，明知並有意使
    其發生者」為直接故意，「行為人對於構成犯罪之事實，預
    見其發生而其發生並不違背其本意者」為間接故意。查本件
    被告丁○○交付其帳戶之存摺、提款卡、密碼等物予該綽號
    「阿昆」之成年男子，當有容許其前揭帳戶存摺、提款卡、
    密碼等物供該綽號「阿昆」之成年男子，作為詐欺取財犯罪
    使用，自有幫助詐欺取財之不確定故意灼然。次按刑法關於
    正犯、從犯之區別，以行為人主觀之犯意及客觀之犯行為標
    準，凡以自己犯罪之意思而參與犯罪，無論其所參與者是否
    犯罪構成要件之行為，皆為正犯，其以幫助他人犯罪之意思
    而參與犯罪，其所參與者，苟係犯罪構成要件之行為，亦為
    正犯，必以幫助他人犯罪之意思而參與犯罪，其所參與者又
    為犯罪構成要件以外之行為，始為從犯（最高法院25年上字
    第2253號判例要旨參照）。又按刑法上所謂幫助他人犯罪，
    係指就他人之犯罪加以助力，使其易於實施之積極的或消極
    的行為而言。如在正犯實施前，曾有幫助行為，其後復參與
    犯罪構成要件之行為者，即已加入犯罪之實施，其前之低度
    行為應為後之高度行為所吸收，仍成立共同正犯，不得以從
    犯論（最高法院24年上字第3279號判例參照）。查被告丁○○僅提供前揭帳戶存摺、提款卡、密碼等物品，提供助力予
    詐騙集團實施詐欺取財犯行，尚查無被告有以自己實施詐欺
    取財犯罪之意思，而與詐騙集團有詐欺取財犯罪之犯意聯絡
    ，或被告有直接參與詐欺取財犯罪構成要件行為之分擔情事
    ，是被告僅屬幫助犯，而非共同正犯。
四、被告所為前揭犯罪事實，核係犯刑法第30條第1項前段、第
    339條第1項之幫助詐欺取財罪及刑法第320條第1項竊盜罪。
    被告以幫助之意思，參與構成要件以外之行為，為幫助犯，
    應依同法第30條第2項之規定，依正犯之刑減輕之。被告先
    後提供存摺1本、金融卡（含密碼）予詐騙集團使用之行為
    及事實欄三所述之竊盜行動電話之犯行，其犯意各別、行為
    互殊，應予以分論併罰。又被告丁○○有如犯罪事實欄一所
    示之前科紀錄，有台灣高等法院被告前案紀錄表在卷可查，
    於5年以內故意再犯本件有期徒刑以上之罪，為累犯，均應
    依刑法第47條第1項規定，加重其刑，並依法先加後減。惟
    其提供個人帳戶供詐欺集團詐騙使用，幫助犯罪者隱匿真實
    身份，增加檢警犯罪偵查之困難性，且被害人為此遭受詐騙
    集團詐騙而將款項誤匯入被告前揭提供帳戶內，所受財產上
    及精神上損失非淺，又見他人財物，竟生非分之想，趁工作
    之便行盜賊之行，暨考量被告之智識程度、生活狀況、犯罪
    之手段、動機及犯後坦承犯行之態度等一切情狀，分別各量
    處如主文所示之刑，併諭知易科罰金之折算標準；並將上開
    二罪刑，定應執行之刑，及易科罰金之標準，以資懲儆。
據上論斷，應依刑事訴訟法第273之1 條第1項、第299條第1項前
段，刑法第30條、第339條第1項、第320條第1項、第51條第5項
、第47條第1項、第41條第1項前段，刑法施行法第1條之1，判決
如主文。
本案經檢察官鄭少到庭執行職務。
中    華    民    國    98    年    3     月    26    日
                  刑事第六庭      法  官  張德寬
以上正本證明與原本無異。
如不服本判決應於收受判決後10日內向本院提出上訴書狀，並
應敘述具體理由。其未敘述上訴理由者，應於上訴期間屆滿後
20日內向本院補提理由書(均須按他造當事人之人數附繕本)
「切勿逕送上級法院」。
告訴人或被害人對於判決如有不服具備理由請求檢察官上訴者，
其上訴期間之計算係以檢察官收受判決正本之日期為準。
中    華    民    國    98    年    3    月    26    日
                                 書記官  黃得翔
附錄本案論罪科刑法條全文：
中華民國刑法第339條
（普通詐欺罪）
意圖為自己或第三人不法之所有，以詐術使人將本人或第三人之
物交付者，處5年以下有期徒刑、拘役或科或併科1千元以下罰金
。
以前項方法得財產上不法之利益或使第三人得之者，亦同。
前二項之未遂犯罰之。
中華民國刑法第320條
（普通竊盜罪、竊佔罪）
意圖為自己或第三人不法之所有，而竊取他人之動產者，為竊盜
罪，處 5 年以下有期徒刑、拘役或 5 百元以下罰金。
意圖為自己或第三人不法之利益，而竊佔他人之不動產者，依前
項之規定處斷。
前二項之未遂犯罰之。


司法院資訊處製作；財團法人民間司法改革基金會備份。
